臺灣新竹地方法院刑事判決　　　　　　　100年度易字第174號
公　訴　人　臺灣新竹地方法院檢察署檢察官
被　　　告　姚肇福
上列被告因違反家庭暴力防治法案件，經檢察官聲請以簡易判決
處刑（98年度偵字第7404號），本院認不宜以簡易判決處刑，改
依通常訴訟程序審理，判決如下：
    主  文
姚肇福犯違反保護令罪，處拘役拾日，如易科罰金，以新臺幣
壹仟元折算壹日。
    事  實
一、姚肇福前與孫慈穗為夫妻關係，2人於民國90年5月14日離婚
    ，具有家庭暴力防治法第3條第1款所定之家庭成員關係，因
    姚肇福曾對孫慈穗實施身體及精神上不法侵害行為，經孫慈
    穗向本院民事庭聲請核發民事通常保護令，經本院民事庭於
    97年11月10日核發97年度家護字第 357號民事通常保護令，
    命令姚肇福不得對孫慈穗實施身體或精神上不法侵害之行為
    ，且保護令有效期間為 1年。詎姚肇福收受該裁定後，明知
    應遵守保護令之內容，仍基於違反上開保護令之犯意，於該
    保護令有效期間之98年 9月26日16時許至17時許間，在新竹
    市東門圓環附近之「誠品書店」門口、中正路、文昌街、大
    同路、中央路、民族路及新竹市○○街87號之新竹市警察局
    第二分局東門派出所門口週邊道路，以持續跟蹤孫慈穗及其
    未成年之2名子女姚○文（87年1月生，真實姓名、年籍資料
    詳卷）、姚○德（88年11月生，真實姓名、年籍資料詳卷）
    之方式，違反保護令所為禁止對孫慈穗實施身體或精神上不
    法侵害之行為。嗣因孫慈穗發覺後報警處理，始悉上情。
二、案經孫慈穗訴由新竹市政府警察局第二分局報告臺灣新竹地
    方法院檢察署檢察官聲請以簡易判決處刑。
    理  由
壹、程序部分：
    按被告以外之人於審判外之言詞或書面陳述，除法律有規定
    者外，不得作為證據。又被告以外之人於審判外之陳述，經
    當事人於審判程序同意作為證據，法院審酌該言詞陳述或書
    面陳述作成時之情況，認為適當者，亦得為證據。當事人、
    代理人或辯護人於法院調查證據時，知有第159條第1項不得
    為證據之情形，而未於言詞辯論終結前聲明異議者，視為有
    前項之同意，刑事訴訟法第159條第1項及第159條之5分別定
    有明文。經查，本件證人即告訴人孫慈穗於警詢中之陳述，
    在本院準備程序及審理程序中，被告就證據能力一節均表示
    無意見，並未於本案言詞辯論終結前聲明異議，而本院審酌
    上開證人於警詢時之陳述係於案發後就自己親身經歷之事實
    所為者，依其陳述作成時之情況並無不適當，且非非法取得
    之證據，又無證明力明顯過低之情形，依前開規定，自得為
    證據；次按，本案認定事實所引用之文書證據，並無證據證
    明係公務員違背法定程序所取得，亦無刑事訴訟法第 159條
    之4 之顯有不可信之情況與不得作為證據之情形，本院斟酌
    本案卷內之證據並非非法取得，亦無證明力明顯過低之情形
    ，且經本院於審判期日依法進行證據之調查、辯論，被告於
    訴訟上之程序權，已受保障，故前揭各該證據，亦均得採為
    證據，併此敘明。
貳、實體部分：
一、認定犯罪事實所憑之證據及認定之理由：
(一)、經查，被告姚肇福與告訴人孫慈穗於84年間結婚，於90年 5
    月14日離婚，2人婚姻關係結束後，告訴人因被告於97年1月
    26日及同年 8月23日有家庭暴力行為，向本院聲請對被告核
    發保護令，經本院民事庭於97年11月10日以97年度家護字第
    357號通常保護令，諭令被告不得對告訴人及告訴人之子女
    姚○文、姚○德實施身體或精神上不法侵害之行為，有該保
    護令1份附卷可參（偵卷第19頁至第22頁），且被告對於確
    有收到上開保護令並知悉其內容等情亦不否認（偵卷第44頁
    、174號本院卷第32頁背面至第33頁），是被告與告訴人屬
    於家庭暴力防治法第3條第1款之家庭成員且被告確實收受及
    知悉上開保護令內容之事實，應可認定。
(二)、訊據被告固不否認於98年 9月26日16時10分許行使會面交往
    權完畢後將未成年子女姚○文、姚○德交付告訴人後，未直
    接返回臺北居住所，而在新竹市○○街、中正路口之東門圓
    環、城隍廟附近之遊戲機店、民族路上之光南百貨批發商場
    及東門派出所等地點出現，並於同日17時許在新竹市○○街
    87號之新竹市警察局第二分局東門派出所門口為警以現行犯
    逮捕等事實，惟辯稱略以：我當天不是有意要跟蹤告訴人及
    2 個小孩，而是我對新竹市的路不熟悉，在找路的過程中看
    到2 個小孩子，就跟著多看了一下，也有跑一段路，但沒有
    一直跟著，是告訴人以為我一直跟蹤他們云云。惟查：
１、觀之被告何以於98年 9月26日16時許至17時許間，在新竹市
    東門圓環附近之「誠品書店」門口、中正路、文昌街、大同
    路、中央路、民族路及新竹市○○街87號之新竹市警察局第
    二分局東門派出所門口週邊道路出現部分，於警詢中先稱：
    「（據孫慈穗稱，你於98年 9月26日約16時10分在新竹市○
    ○街、中正路口東門圓環就開始跟蹤他們，然後往文昌街直
    行後右轉大同路直行後左轉中央路到中央路與東門街口的一
    間遊戲店前面，是否有此事？）我沒有跟蹤他們，我是附近
    繞，我的目的地是要往城隍廟走，我因路不熟，我忘記我走
    哪一條路，我在城隍廟附近看到一間遊戲機店，進入門口時
    我看小孩姚○文，並且發小孩沒有跟我打招呼，我看見姚○
    文拉他媽媽孫慈穗衣服，我就走出店門口往地方法院的方向
    走」等語（偵卷第 6頁）；於偵查中則稱：「（你在今日16
    時許，是否出現在新竹市○○街、中正路口？）有出現過一
    次，那是要找新竹地檢署的方向，因為我對新竹市不熟」、
    「（你為何要找新竹地檢署的方向？）因為我只知道中正路
    走至東門再到火車站的方向，其他的路我不了解」、「（你
    當時是否有發現你太太孫慈穗與小孩？）我找到城隍廟後要
    往新竹地檢署方向走，發現一家遊戲機的商店，我走進去一
    進門，我原意要幫小孩找電視用的電玩，一進門就看到小孩
    子在裡面就是我大女兒姚○文，我就走出外面，沒有在商店
    逗留，我就往新竹地檢署的方向走…」、「（你是否知道保
    護令的內容？）…今日會面結束的地點在誠品書店，我想說
    每個月與小孩會面不是誠品書店、就是護城河餵魚，我留在
    新竹市是要想說下個月可以去那邊，我的原意就是這樣子，
    我也沒有辦法跟監他，他們是騎機車，我是走路…」等語（
    偵卷第43頁至第44頁）；於本院調查時改稱：「（請陳述關
    於本件之答辯要旨？）當天我是因為在賣電動遊戲的店前看
    到我的小孩，我看到他們停在該店前，我不希望小孩接觸這
    些東西。我想瞭解小孩為何會接觸這種東西…」等語（ 598
    號本院卷第67頁），可知被告對於其於該日與子女會面交往
    結束後，何以沿途出現於告訴人及其子女視線所及之處，於
    警詢固陳稱係因對新竹市的路不熟，在找路的過程方偶遇告
    訴人及其子女；於偵查中先稱因路不熟方於上揭路段徘徊找
    尋往新竹火車站之方向，後稱會出現在電動遊戲場是因要幫
    子女尋找電玩遊戲光碟，末又稱因為與子女會面交往之地點
    限於新竹市，然其對於新竹市的景點不熟悉，所以想留下探
    訪往後得以帶子女出遊之地點；然於本院審理時則又改稱：
    因為不希望子女接觸電玩遊戲，卻見到小孩子出現在電動遊
    戲場，才想進去了解關心，足見被告之說詞前後反覆，尤其
    被告稱其主動要幫子女尋找遊戲光碟及反對子女接觸電玩遊
    戲之立場更可謂南轅北轍，顯不相同，是被告辯稱其並無跟
    蹤告訴人及其子女之意圖是否可以盡信，尚堪置疑。
２、輔以證人即告訴人孫慈穗於警詢中證稱：「姚肇福於何時、
    何地開始跟蹤你及姚○文及姚○德？）於98年 9月26日16時
    10分在新竹市○○街、中正路口東門圓環發現姚肇福開始跟
    蹤我」、「（姚肇福新竹市○○街、中正路口東門圓環跟蹤
    你到何處？路線為何？）姚肇福跟蹤我從東門街、中正路口
    東門圓環到文昌街直行後右轉大同路直行後左轉中央路到中
    央路與東門街口的一間遊戲店，我們進入遊戲店約3至5分鐘
    ，等候姚肇福離開，然後我以為姚肇福已經離開，我們就從
    店裡離開，到中央路與東門街口時又發現姚肇福在路口，然
    後我看姚肇福在看手機，我們就用跑步的方式往中央路往東
    前街方向跑離開他的視線，結果又發現姚肇福跑步跟上我們
    ，我們見狀就用走的方式往左轉東前街再右東門街直走到民
    族路右轉到光南批發百貨，他就一直跟我到光南批發百貨（
    新竹市○○路15號），然後姚肇福就在光南批發百貨樓下等
    ，我們從光南批發百貨出來後我們右轉民族路後又右轉中正
    路，發現姚肇福繼續跟蹤我，我們見姚肇福一直跟蹤，我們
    就從中正路左轉東門圓環到東門派出所，姚肇福跟蹤我們到
    東門派出所，在派出所門口不願離去…」等語（偵卷第 9頁
    ）；偵查時證稱：「（在今年 9月26日下午姚肇福是否有跟
    蹤你或小孩，過程？）之前在法院，每個月的第4個週6，我
    們約在北門派出所碰面，法官要求會面時要讓警察知道， 9
    月26日那天由他帶著小孩，我們跟在後面，下午 4點時，他
    們會面結束，在東門圓環附近的誠品書店 3樓，我直接把小
    孩帶走，那時他也要下樓，我們打算要買東西準備到中正路
    的屈臣氏對面墊腳石附近買東西，就發現被告一直跟在後面
    ，我們沒有進去墊腳石，就想說繞看看，看被告會不會跟著
    ，於是我們到圓環過馬路之後，沿著東門街、中正路口、東
    門圓環往文昌街直走，後來右轉大同路直走，左轉中央路，
    到中央路與東門街口的遊戲店，這一路上被告都跟在後面，
    距離我們約3至5公尺，小孩一直往後看，跟我說有看到被告
    。我跟小孩有進去遊戲店2樓，被告就在1樓待一下，我們有
    在樓梯間看見被告離開，所以後來就往我們要去的地方前進
    ，走到中央路與東門街口時，看到被告站在那邊用手機，我
    不知他是不是在拍照，我覺得有點緊張，就用跑的，我一直
    給對方機會，後來想說跑沒有意義，就走到民族路的光南買
    東西，我們從光南買東西下樓後，發現被告還是站在光南門
    口，我決定要報警，就走到東門派出所，被告還是一直跟到
    派出所門口，好像拿著手機在拍東西，我就進去報警，這段
    時間被告都是距離我們3至5公尺後面」、「（保護令的內容
    是不得對你與子女精神上的不法侵害行為？）對，被告這樣
    一路跟蹤讓我與小孩都覺得害怕」等語（偵卷第56頁至第57
    頁），觀之證人即告訴人孫慈穗於警詢、偵查時就被告跟蹤
    其與子女時所走路徑之證述大致相符，若非親身經歷之人何
    以能清楚而流暢、依序地陳述相關路線，且被告亦不否認曾
    出現在上開部分地點及路段，足見告訴人所指證各節，均有
    所據。
３、被告固以上情置辯，惟其於警詢時供稱：「（孫慈穗帶姚○
    文及姚○德到東門派出所時你為何會在東門派出所門口？）
    我是走到東門街與中正路口看見孫慈穗他們，我認為孫慈穗
    帶小孩回家了，怎麼繞了一圈孫慈穗還會在東門街與中正路
    口出現。然後我就想探知他們到底想要去哪裡，所以我才會
    走在孫慈穗他們後面…」等語（偵卷第5頁至第6頁）；於偵
    查時供稱：「（你當時候是否有發現你太太孫慈穗與小孩？
    ）…我就走出外面，沒有在商店（即電玩遊戲店）逗留，我
    就往新竹地檢署的方向走…到了中正路、東門圓環，我意外
    看到孫慈穗與兩個小孩從該處經過，我就很好奇，覺得剛剛
    碰到，現在又碰到，結果他們往東門派出所方向走，我就跟
    在他們後面…」等語（偵卷第43頁至第44頁）；於本院審理
    時則供稱：「（對於檢察官起訴犯罪事實有何意見？）…我
    走過某個路段看到我的小孩，大人走在前面，就是我的前妻
    走在前面，我是要找回去臺北的路，通車回去，一時找不到
    中正路，那時確實跟小孩東走西走，他帶我到遠百的地方」
    、「（是否有跟著小孩進去電動遊戲場？）因為看到兩個小
    孩自己進去，我才衝進去問你媽媽怎麼沒有來，結果門一打
    開我就看到孫慈穗在裡面，我就走出來」、「（孫慈穗帶著
    小孩跑掉，你有何反應？）我第一個往前追，我看孫慈穗好
    像不太顧及安全的問題，連紅綠燈都走過去，我就沒有去追
    了…我就繼續往中正路的方向，我剛好有看到東門，所以我
    就往東門的方向走，接著我要跑到光南買文具…到了光南的
    樓下又碰到他們，她一樣看到我在那邊拔腿就跑，我不曉得
    她在跑什麼東西，我有上去光南買了 4支原子筆，就走下來
    ，照說孫慈穗已經跑遠了，我買完下來應該不會碰到，我就
    想走回火車站，走到東門那邊又看怎麼孫慈穗又在那邊，一
    直往東門派出所走，所以後來我就站在東門派出所前面，看
    著孫慈穗到底跟警察說什麼」、「（你有跟著孫慈穗去東門
    派出所？）是我買完文具之後下來，要回家的路上看到孫慈
    穗在東門捐血車的附近，我覺得奇怪，孫慈穗走在我前面那
    麼久了，朝著派出所的方向走，我想孫慈穗跟我一樣在找路
    ，我想把剛剛沒有講完的話上前跟她講，然後孫慈穗往前走
    就是要去東門派出所」、「（你當天 4點會面結束後，至東
    門派出所時大約是幾點？）…因為我也是要問去電動玩具場
    的事情，還有帶著小孩這樣大街小巷繞是要幹什麼…」、「
    （有何辯解？）檢察官所稱有小孩一直回頭跑，是從電動玩
    具場出來，孫慈穗拉著 2個小孩跑，一直跑，我有跟上去…
    」等語（598號本院卷第53頁、174號本院卷第33頁背面至第
    34頁），可見被告於偵查中先是陳稱該日係在電動遊戲店巧
    遇其 2名子女，但因發現其前妻即告訴人孫慈穗亦在該處，
    所以未在店內久留即離去，後才又在東門派出所附近巧偶，
    然於本院審理時卻改稱其在電動遊戲店發現 2名子女及告訴
    人後原想上前詢問告訴人何以讓小孩出入是類場所，然告訴
    人發現被告後就拉著子女跑走，而被告同時也趨前追趕，是
    其就於遊戲場出現後有無持續跟著告訴人之供述顯然相互扞
    格，尤其，倘被告無跟蹤告訴人之意，何以告訴人自遊戲場
    發現被告後即拉其 2名子女以跑步方式欲脫離被告視線範圍
    ，被告仍然加快速度跑步企圖跟上，又會面交往時間結束後
    ，告訴人帶其 2名子女自東門圓環附近之「誠品書店」起，
    途經中正路、文昌街短暫停留在大同路、中央路附近的遊戲
    機店後以跑步方式到民族路上之光南批發商場購物再步行到
    東門派出所，可知告訴人期間曾經過、停留於數家商店，然
    被告不論告訴人腳程快慢，有無在店家停留購物，卻均出現
    在相同路段、相同地點，豈有如此巧合，且這段期間已經過
    將近 1個小時，倘被告果真迷路，大可詢問路人新竹火車站
    之方向，何有如無頭蒼蠅般盲目穿梭在大街小巷來回找路之
    可能？是被告所辯各節顯與經驗法則相悖，自難採信，故被
    告確有於98年 9月26日16時許至17時許間，在新竹市東門圓
    環附近之「誠品書店」門口、中正路、文昌街、大同路、中
    央路、民族路及新竹市○○街87號之新竹市警察局第二分局
    東門派出所門口週邊道路以跟蹤告訴人孫慈穗及其子女姚○
    文、姚○德之方式造成告訴人感受到精神上不法之侵害之事
    實，應可認定。
(三)、綜上，本案事證明確，被告以跟蹤之方式實施對告訴人孫慈
    穗精神上不法侵害行為而違反上揭保護令之犯行堪以認定，
    應依法論科。
二、論罪科刑：
    按家庭暴力防治法所稱「家庭暴力」，係指家庭成員間實施
    身體或精神上不法侵害之行為，又所謂「跟蹤」，係指「任
    何以人員、車輛、工具、設備或其他方法持續性監視、跟追
    之行為」，家庭暴力防治法第2條第4款定有明文。是核被告
    本件犯行，係違反本院家事法庭依家庭暴力防治法第14條第
    1項第 2款所為之裁定，而犯家庭暴力防治法第61條第2款之
    違反禁止跟蹤之保護令罪。爰審酌被告不思以雙方均能接受
    之方式促進家庭和諧，且未體認家庭成員相互尊重之精神，
    於接獲本院核發之民事通常保護令後，竟漠視保護令內容而
    任意跟蹤、妨害告訴人致造成告訴人之困擾與憂慮，且於本
    件違反保護令之犯行前，已有 1次違反家庭暴力防治案件之
    前科紀錄，並經判處拘役50日，有臺灣高等法院被告前案紀
    錄表、臺灣士林地方法院96年度簡上字第166號判決各1份在
    卷可按，是被告再度故意違反保護令，對於法律禁令視若無
    睹，造成告訴人心理受到壓迫，甚至無視其子女尚未成年，
    應於平和、溫暖之環境下成長，本次跟蹤行徑已使未成年子
    女身心感到不安，犯後猶矢口否認犯行，實非可取，惟兼衝
    被告與告訴人婚姻關係維持6年，自95年11月起其2名子女之
    監護權即交由告訴人單獨行使、負擔，被告僅得於以每個月
    第4週週六12時起至16時止與其2名子女會面交往，期間甚至
    須在告訴人之視線範圍內活動，並無單獨之親子時光，又被
    告與 2名子女間常因各種情況、理由而減少得以相處之機會
    ，加深被告對小孩之思念，又因無法充分行使親權之困頓，
    致其因愛護子女心切之故而一時失慮致罹刑章，再被告為中
    興大學經濟系畢業學歷，然於98年間適逢賦閒在家準備國家
    考試，因此更企盼藉由與小孩間之互動得到溫暖及鼓勵，且
    告訴人亦能體諒被告思子心切方為有本次莽撞行舉，故應不
    致再犯，而表示願意原諒被告（ 174號本院卷第25頁），並
    同時考量被告實施上開違反民事通常保護令行為之犯罪手段
    尚未實質上造成其他危害及本次違反之情節等一切情狀，量
    處如主文所示之刑。
三、據上論斷，應依刑事訴訟法第299條第1項前段，家庭暴力防
    治法第61條第2款，刑法第11條前段、第41條第1項前段，判
    決如主文。
本案經檢察官趙佳儀到庭執行職務。
中    華    民    國   100    年    11    月    16    日
                  刑事第二庭   法  官     楊數盈
以上正本證明與原本無異。
如不服本判決應於收受本判決後10日內向本院提出上訴書狀，上
訴書狀應敘述具體理由。上訴書狀未敘述上訴理由者，應於上訴
期間屆滿後20日內補提理由書狀於本院(均須按他造當事人之人
數附繕本 )「切勿逕送上級法院」。
中    華    民    國   100    年    11    月    16    日
                               書記官     陳麗麗
附錄論罪科刑法條：
家庭暴力防治法第61條
違反法院依第14條第1項、第16條第3項所為之下列裁定者，為本
法所稱違反保護令罪，處 3年以下有期徒刑、拘役或科或併科新
臺幣10萬元以下罰金：
一、禁止實施家庭暴力。
二、禁止騷擾、接觸、跟蹤、通話、通信或其他非必要之聯絡行
    為。
三、遷出住居所。
四、遠離住居所、工作場所、學校或其他特定場所。
五、完成加害人處遇計畫。